最高法院民事判決　　　　　　　　　　　　　　　八十七年度台上字第二四九六號
　　上　訴　人　高點鋼業股份有限公司
　　法定代理人　黃　圳
　　被 上訴 人　張建傳
右當事人間因第三人異議之訴事件，上訴人對於中華民國八十六年十一月二十八日台
灣高等法院第二審判決（八十六年度上字第一二三七號），提起上訴，本院判決如左
：
    主  文
上訴駁回。
第三審訴訟費用由上訴人負擔。
    理  由
本件上訴人主張：系爭坐落桃園縣中壢市○○段一二二七、一二○七地號土地二筆，
原係訴外人潘煥章所有，伊與潘煥章於民國七十九年七月七日簽訂不動產買賣契約書
，買受前開土地，並由伊在系爭土地上蓋建鐵皮廠房一棟，門牌編為中壢市○○里○
○路六一五號（以上房地詳如原判決附表所示）。因系爭土地屬農業用地，其所有權
之移轉，承受人必須具備自耕能力，而第一審共同被告黃土財係伊公司股東之一，又
具備自耕能力，伊乃以黃土財名義辦理系爭房地之所有權登記，將系爭房地信託登記
為黃土財名義。詎被上訴人明知系爭房地非黃土財所有，竟與黃土財串通製造假債權
，以黃土財為債務人，聲請臺灣桃園地方法院（下稱桃園地院）以八十五年度執字第
五○二○號事件，就伊所有如原判決附表所示之系爭房地實施強制執行等情，爰依強
制執行法第十五條規定，求為撤銷前開執行事件就系爭房地（其中建號一四九八號增
建部分，係於原審擴張聲明所請求）所實施之強制執行程序之判決（上訴人另對黃土
財請求部分，經第一審判決駁回後，未據上訴人聲明不服）。
被上訴人則以：黃土財持上訴人法定代理人之妻施秀貞之支票向伊借款，退票後黃土
財簽發本票換回，惟本票仍不獲兌現，伊乃查封執行黃土財所有之系爭房地，與上訴
人無關等語，資為抗辯。
原審依審理之結果，以：按強制執行法第十五條所謂就執行標的物有足以排除強制執
行之權利者，係指對於執行標的物有所有權、典權、留置權、質權存在情形之一者而
言，占有，依民法第九百四十條之規定，不過對於物有事實上管領之力，自不包含在
內（最高法院四十四年台上字第七二一號判例參照）。本件被上訴人就登記為黃土財
所有如原判附表所示一二二七、一二○七地號土地二筆，及坐落一二○七地號土地上
之建物即建號五七五門牌中壢市○○里○○路六一五號房屋面積五○‧○五平方公尺
，聲請桃園地院以八十五年度執全字第八五三號事件實施假扣押；嗣再聲請以八十五
年度執字第五○二○號事件實施強制執行，執行法院併就同附表所示建號一四九八增
建部分建物查封執行，業經原審調閱該執行事件卷宗，查核無訛，上訴人主張被上訴
人就原判決附表所示系爭房地聲請桃園地院查封執行之事實，堪認為真實。惟查原判
決附表所示一二二七、一二○七地號土地，及坐落一二○七地號土地上之建物即建號
五七五門牌中壢市○○路六一五號房屋面積五○‧○五平方公尺，登記為黃土財所有
，有上訴人提出之土地及建物登記簿謄本在卷可稽（一審卷九至一八、五二至五四頁
），該土地及房屋既登記為黃土財所有，上訴人主張為其所有，即屬無據。同附表所
示建號一四九八增建部分建物，雖經上訴人提出建廠合約書（一審卷二九頁）及舉證
人朱瑞爐證明該建物為上訴人委其所搭蓋云云（一審卷四二頁），然依建廠合約書記
載，其工程地點為中壢市○○路六一四號，與本件八十五年度執字第五○二○號執行
事件執行標的之建物門牌不合；另上訴人提出之中壢市○○里○○路六一五號房屋稅
繳款書之納稅名義人為黃土財（一審卷二五頁），亦不足以證明建號一四九八增建部
分建物，為上訴人所有。黃土財於第一審雖陳述系爭房地實質上為上訴人所有云云，
惟就登記為黃土財名義之土地及建物部分，無從認係上訴人所有，已如前述；就增建
部分，因黃土財為被上訴人聲請強制執行事件之債務人，本件強制執行事件與黃土財
涉有利害關係，黃土財所言，尚不足為據，上訴人主張建號一四九八增建部分建物為
其所有乙節，未能認已舉證證明，上訴人之主張，尚不足採。又上訴人雖為增建部分
建物之占有人，惟占有，不過對於物有事實上管領之力，不包含在足以排除強制執行
之權利之內，上訴人對增建部分建物並無足以排除強制執行之權利，亦堪認定。綜上
所述，上訴人對系爭房地並無足以排除強制執行之權利，其提起本件第三人異議之訴
，為無理由，不應准許。爰維持第一審所為上訴人敗訴之判決，駁回其上訴及擴張之
訴，經核於法並無違背。
本件上訴人主張系爭房地屬伊所有，因與黃土財間有信託關係而登記所有人為黃土財
名義等情，縱屬非虛，亦僅屬上訴人與黃土財間另一債權債務關係而已，系爭房地之
所有權人既為執行債務人黃土財，上訴人即無足以排除強制執行之權利。又地價稅之
繳納人並不以土地所有人為限，此觀土地稅法第三條、第四條之規定自明，故上訴人
所提出之地價稅繳款書，亦不足為上訴人有利之證明。原判決就上述部分理由說明雖
略有不足，惟不影響本件判決之結果。上訴論旨，就原審取捨據證、認定實事之職權
行使，指摘原判決不當，求予廢棄，非有理由。
據上論結，本件上訴為無理由。依民事訴訟法第四百八十一條、第四百四十九條第一
項、第七十八條，判決如主文。
中      華      民      國    八十七    年      十      月    二十三    日
                              最高法院民事第二庭
                                  審判長法官  曾  桂  香
                                        法官  劉  延  村
                                        法官  徐  璧  湖
                                        法官  劉  福  聲
                                        法官  黃  秀  得
      右正本證明與原本無異
                                              書  記  官
中      華      民      國    八十七    年     十一     月      五      日
